最高法院刑事判決　　　　　　　　　　　　　　　八十八年度台上字第二一九二號
　　上　訴　人　甲○○
右上訴人因過失致人於死案件，不服台灣高等法院高雄分院中華民國八十六年三月二
十五日第二審更審判決（八十五年度交上更(一)字第十三號，起訴案號：台灣高雄地方
法院檢察署八十二年度偵字第一四八四四號），提起上訴，本院判決如左：
    主  文
原判決撤銷，發回台灣高等法院高雄分院。
    理  由
本件原判決認定上訴人甲○○係長榮運輸股份有限公司之聯結車司機，為從事駕駛業
務之人。民國八十二年七月四日上午十時許，駕駛由ＫＪ－７１０號曳引車聯結半拖
車（編號Ａ五○八號）組成之半聯結車，沿高雄市○鎮區○○路往北上高架陸橋行經
高速公路北上八十公尺處，適有朱美津（未考領汽機車駕駛執照），駕駛牌照號碼0
00－0000號機車，附載其夫董進發、其女董育孜，以二十公里左右之時速，同
向同車道行駛於上訴人之右前方，上訴人應注意汽車欲超越同一車道之前車時，須先
按鳴喇叭二單響或變換亮光一次，經前行車允讓後，始得超越，超越時應顯示左方向
燈並於前車左側保持半公尺以上之間隔超過，行至安全距離後，再顯示右方向燈駛入
原行路線，竟疏於注意，未按鳴喇叭或變換燈光警示即行超越，且未保持半公尺以上
之間隔超過，以致其駕駛之半聯結車之右側護欄擦撞朱美津駕駛之機車後部，致朱美
津、董進發、董育孜因而人車倒地，董進發及董育孜之雙腿為右後車輪輾壓，董進發
受有下肢廣泛性裂傷、肌肉皮膚脫落、右大腿骨折、頭部挫裂傷、胸腹部廣泛挫傷內
出血等傷害；董育孜受有雙腿廣泛挫傷裂傷、左大腿骨脫臼骨折、腹腔挫傷內出血等
傷害，二人均於八十二年七月四日十時三十分許不治死亡等情。因而撤銷第一審判決
，仍論處上訴人從事業務之人，因業務上之過失致人於死罪刑，固非無見。惟查：(一)
、上訴人聲請調查證據略以，依驗斷書記載及相片顯示分析，被害人董進發右大腿與
右小腿之前面廣泛性撕裂傷，完全暴露肌肉，皮膚脫落，右大腿後面骨折、開放性肌
肉曝露，另董育孜左大腿撕裂傷十二×二十五公分、右大腿撕裂傷十二×十五公分，
半聯結車右後輪組（一組二輪）之寬度為五十七公分，設如被害人雙腿係被半聯結車
之右後輪組輾壓，則被害人大腿或小腿受傷面積應與半聯結車右後輪組胎寬度相當，
始合常情，又倘若被害人雙腿果真遭笨重達三十五‧七三公噸之半聯結車右輪輾壓而
過，則其大腿或小腿受傷之程度何止僅呈現如驗斷書及照片所記載之情況，並請求將
本件被害人董進發及董育孜二人之驗斷書及相片等有關資料，送請行政院衛生署或國
立台灣大學醫學院附設醫院鑑定被害人二人之雙腿果遭上訴人所駕駛之ＫＪ－７１０
曳引車聯結Ａ五○八號車輾壓經過，其二人受傷程度是否如卷內相片及驗斷書內記載
之情況（見交上更(一)卷第一二○頁、第一二一頁），此與被害人二人是否確係遭上訴
人所駕駛之車輛輾壓，抑或如同高雄市政府建設局車輛行車事故鑑定委員會鑑定結果
，認為應係遭其他輕型汽車所輾壓所致（見交上更(一)卷第二四頁、第二五頁）攸關，
原審未予調查，致事實仍未臻清楚，遽予判決，自嫌速斷。(二)、檢察官勘驗朱美津駕
駛之機車係紅色，聯結車之半拖車右側防撞牆最下一條橫鐵杆留有一道紅色之擦撞痕
跡，機車左側後方亦有一道留有黑色及黃色油漆之刮擦痕，半拖車上之防撞牆係黑黃
相間之欄杆，其上擦撞痕跡所遺留之紅色油漆，與機車上之油漆顏色相同，而機車上
所遺留之黑黃油漆，與半拖車上之黑黃油漆相同（見相驗卷第二八頁），原判決因而
認定係聯結車之半拖車與機車擦撞。惟朱美津機車左側塑膠車殼及半拖車之右側護欄
，經送請內政部警政署刑事警察局（下稱刑事警察局）以「顯微鏡放大比對，溶解試
驗」鑑驗方法鑑定結果為：半拖車之護欄上之紅色漆痕，其顏色、質地均與機車左側
車殼上之鍍膜漆料彼此不同；機車左側車殼上之黃色漆痕，其色調與半拖車之右側護
欄上之黃色油漆彼此不同；機車左側車殼上之黑色擦痕，係機油類物質和塵土之混合
物，與半拖車之右側護欄上之黑色油漆不同（見一審卷第八五頁）。而送請法務部調
查局以「紅外線吸收光譜儀分析法」之檢驗方法鑑定之結果為：二者黃色油漆色澤相
類似，是否屬同一來源則無法判定，半拖車之護欄上之紅色油漆不明顯，無法與機車
左側車殼之紅色油漆比對（見一審卷第一四○頁），原判決乃說明：「上開半拖車右
側之護欄甚為陳舊，油漆脫落斑駁之處甚多，而機車除正後方之塑膠護板整個破碎，
後座之載物架被撞後左側向上扭曲外，其後輪左側護板亦有擦痕，有照片附卷可稽，
參以上述各情，顯見係被告之半拖車右側護欄，擦撞朱美津之機車左側護板，以致肇
事無疑，故以法務部調查局之鑑定結果為可採。」（見原判決二(五)內），亦即原判決
說明係因半拖車右側護欄擦撞朱美津之機車「左側護板」才發生本件車禍，但與事實
欄記載「駕駛之半聯結車之右側護欄擦撞朱美津駕駛之機車『後部』」，引起車禍之
情形，並不相同，究竟係半拖車之右側護欄，與朱美津機車之那一部位擦撞，自應予
釐清。又刑事警察局對機車、半拖車殘留之油漆已明確指出其不同；法務部調查局或
以相類似是否同一來源無法判定，或無法比對函覆，二鑑定機關之鑑定，何以有如此
差異﹖為使案情更趨明朗，自有進一步查明之必要。上訴意旨執以指摘原判決不當，
不無理由，應認仍有發回更審之原因。
據上論結，應依刑事訴訟法第三百九十七條、第四百零一條，判決如主文。
中      華      民      國    八十八    年      四      月    二十九    日
                              最高法院刑事第一庭
                                  審判長法官  施  文  仁
                                        法官  陳  炳  煌
                                        法官  張  淳  淙
                                        法官  洪  文  章
                                        法官  林  秀  夫
      右正本證明與原本無異
                                              書  記  官
中      華      民      國    八十八    年      五      月      四      日
